臺灣臺中地方法院民事判決
110年度中簡字第3463號
原      告  洪嚮洺  

            陳金蕊  
被      告  楊毅聖  

上列被告因過失傷害案件，經原告提起損害賠償之刑事附帶民事
訴訟（本院110年度中交簡附民字第116號），經刑事庭裁定移送
前來，本院於民國111年4月1日言詞辯論終結，判決如下：
    主      文
一、被告應給付原告洪嚮洺新臺幣3,720元，原告陳金蕊10,846
    元，及均自民國110年11月16日起至清償日止，按週年利率
    百分之5計算之利息。
二、原告其餘之訴駁回。
三、本判決原告勝訴部分，得假執行。
    事實及理由
壹、程序事項：
一、本件原告起訴時原聲明為「被告應給付原告新臺幣（下同）
    446,000元，及自起訴狀繕本送達之翌日起至清償日止，按
    週年利率5%計算之利息」（見中交簡附民卷第6頁）。嗣最
    終變更聲明為「被告應給付原告洪嚮洺53,300元；應給付原
    告陳金蕊27,115元，及均自附民狀繕本送達翌日起至清償日
    止，按週年利率5%計算之利息」（見本院卷第95-96頁），
    核屬減縮應受判決事項之聲明，依民事訴訟法第255條第1項
    第3款規定，應予准許。
二、被告經合法通知，未於言詞辯論期日到場，核無民事訴訟法
    第386條所列各款情形，爰依原告之聲請，由其一造辯論而
    為判決。　　
貳、實體事項：
一、原告主張：
  ㈠被告於民國110年2月26日18時13分許，駕駛車牌號碼000-000
    0號自用小客車，沿臺中市烏日區學田路便 行巷往成功東路
    方向行駛，行至便行巷14873號電桿前，本應注意車輛行駛
    時，應注意兩車並行之間隔，並隨時採取必要之安全措施，
    而依當時情形天候晴、夜間有照明、視距良好、路面乾燥、
    無缺陷及障礙物，客觀上並無不能注意之情形，竟疏未注意
    右側車輛行駛動態而貿然向右偏行，適對向之原告洪嚮洺騎
    乘車牌號碼000-000號普通重型機車（下稱系爭機車）搭載
    原告陳金蕊，沿便行巷往學田路方向行駛至該處，被告駕駛
    之自小客車左車身與原告洪嚮洺騎乘之機車左車身，在便行
    巷14873號電桿前發生碰撞（下稱系爭車禍），致原告洪嚮
    洺人車倒地並受有下肢開放性傷口及右腳第三趾蹠骨骨折等
    傷害，原告陳金蕊則受有左側腓骨上端隆起閉鎖性骨折、左
    側膝部挫傷、左側足部挫傷及左側踝部挫傷等傷害。 
　㈡原告2人因被告之不法侵害行為受有以下損害：
　⒈原告洪嚮洺部分：醫療費用1,300元、不能工作之損失52,000
    元。
　⒉原告陳金蕊部分：醫療費用2,100元、就醫交通費用1,015元
    、不能工作之損失24,000元。　　　
　㈢爰依侵權行為之法律關係提起本件訴訟，請求被告就原告上
    開損害負賠償責任等語。並聲明：⒈如程序事項變更後聲明
    所示。⒉願供擔保，請准宣告假執行。
二、被告未於言詞辯論期日到場，亦未提出書狀為任何聲明及陳
    述。
三、本院之判斷：
　㈠刑事訴訟判決所認定之事實，固非當然有拘束民事訴訟判決
    之效力，但民事法院調查刑事訴訟原有之證據，而斟酌其結
    果以判斷事實之真偽，並於判決內記明其得心證之理由，即
    非法所不許（最高法院67年台上字第2674號及49年台上字第
    929號裁判意旨參照）。是本院自得調查刑事訴訟中原有之
    證據，斟酌其結果以判斷其事實，合先敘明。　
  ㈡被告應負侵權行為損害賠償責任：
　　按因故意或過失，不法侵害他人之權利者，負損害賠償責任
    ，民法第184條第1項前段定有明文。次按汽車行駛時，駕駛
    人應注意車前狀況及兩車並行之間隔，並隨時採取必要之安
    全措施，道路交通安全規則第94條第3項定有明文，經查：
　⒈原告主張被告於上開時、地，駕駛自小客車，行至便行巷148
    73號電桿前，疏未注意右側車輛行駛動態而貿然向右偏行，
    碰撞原告洪嚮洺所騎乘搭載原告陳金蕊之系爭機車，致原告
    洪嚮洺受有下肢開放性傷口及右腳第三趾蹠骨骨折等傷害，
    原告陳金蕊則受有左側腓骨上端隆起閉鎖性骨折、左側膝部
    挫傷、左側足部挫傷及左側踝部挫傷等傷害之事實，業據原
    告提出中山醫學大學附設醫院及王欽耀診所診斷證明書、急
    診醫療收據、門診醫療收據為證（見本院卷第41、55、65、
    77至91頁）。並經本院依職權調閱臺灣臺中地方檢察署110
    年度偵字第20058號偵查卷宗、臺灣臺中地方法院110年度中
    交簡字第1927號刑事卷宗核閱屬實。並參以被告因過失傷害
    罪行，經法院判處有期徒刑3月確定等情，有本院110年度中
    交簡字第1927號刑事判決在卷可佐（見本院卷第17至1頁）
    ，足認被告確有駕駛小客車，行進間未注意兩車並行間隔即
    貿然向右偏行之疏失，被告就系爭車禍之發生有過失甚明。
    又被告已於相當時期受合法之通知，於言詞辯論期日不到場
    ，亦未提出任何準備書狀爭執。是依本院調查證據之結果，
    堪認原告主張之事實為真正。
  ⒉原告洪嚮洺受有下肢開放性傷口及右腳第三趾蹠骨骨折等傷
    害，原告陳金蕊則受有左側腓骨上端隆起閉鎖性骨折、左側
    膝部挫傷、左側足部挫傷及左側踝部挫傷等傷害之事實，既
    係來自被告駕駛車輛，疏未注意兩車並行間隔即貿然向右偏
    行之過失駕車行為所所直接造成，兩者間自有相當因果關係
    。從而，原告主張被告應負侵權行為損害賠償責任，應屬有
    據。
  ㈢原告得向被告請求之各項費用及賠償損害範圍：
　　按因故意或過失，不法侵害他人之權利者，負損害賠償責任
    。又汽車、機車或其他非依軌道行駛之動力車輛，在使用中
    加損害於他人者，駕駛人應賠償因此所生之損害。另不法侵
    害他人之身體或健康者，對於被害人因此喪失或減少勞動能
    力或增加生活上之需要時，應負損害賠償責任，民法第184
    條第1項前段、第191條之2前段、第193條第1項分別定有明
    文。茲就原告所受損害，論述如下：
　⒈原告洪嚮洺部分：　
　①醫療費用部分：
    原告洪嚮洺主張因系爭車禍支出醫藥費用共1,300元乙情，
    有診斷證明書、醫療費用收據為證（見本院卷第55、65、77
    -79、89-91頁），與其提出之單據金額相符，所載支出項目
    亦係醫療所必需，原告洪嚮洺此部分請求，應屬有據。
　②不能工作損失部分：
　　原告洪嚮洺主張因系爭車禍致無法工作，期間自110年2月26
    日至5月3日止，共計2個月又5日，以110年之最低基本工資2
    4,000元計算，共計為52,000元，有名片、工作證明為證（
    見本院卷第39、53頁），又依王欽耀診所之診斷證明書醫囑
    記載：「據患者自述，因於110年2月26日發生車禍造成第二
    掌骨骨折。醫師建議開刀，但患者因未開刀而引起右腳掌細
    菌感染。自110年4月24日至110年5月3日前來本診所使用抗
    生素治療」等語（見本院卷第55、65頁），及王欽耀診所函
    覆本院表示：「倘若患者所從事工作需站立，則會因無法站
    立及走動而影響工作，約需休養十天」等語，有王欽耀診所
    函可參（見本院卷第67、73頁），佐以原告洪嚮洺係協興鐵
    工廠負責人，有上開名片、工作證明在卷可憑（見本院卷第
    39、53頁），其所從事之工作確實需要長時間站立。準此，
    原告洪嚮洺主張10日不能工作，為有理由，逾此範圍日數，
    尚難採憑。依110年度最低薪資24,000元計算，故原告10日
    休養期間，薪資損失共8,000元（計算式：24,000÷30×10）
    。從而，原告洪嚮洺主張其休養期間不能工作損失8,000元
    ，應屬有據，逾此範圍，為無理由。
　③綜上，原告洪嚮洺因本件侵權行為所受損害總額為9,300元（
    計算式：1,300＋8,000）。　　
　⒉原告陳金蕊部分：　　
  ①醫療費用部分：
　　原告陳金蕊主張因系爭車禍支出醫藥費用共計2,100元乙情
    ，有診斷證明書、醫療費用收據為證（見本院卷第41、81至
    87頁），均與其提出之單據金額相符，所載支出項目亦係醫
    療所必需，是原告陳金蕊此部分請求，應屬有據。
　②就醫交通費用部分：
　  原告陳金蕊主張其因系爭車禍受傷，必須往返醫院及住家就
    醫，共支出1,015元等情，有計程車乘車證明為證（見本院
    卷第83、87頁），均與其提出之單據金額相符，佐以原告所
    提出之醫療費用收據，亦係醫療所必需，是原告陳金蕊此部
    分請求，應屬有據。
　③不能工作損失部分：　
　　原告陳金蕊主張因系爭車禍致無法工作，宜休養一個月，以
    110年之最低基本工資24,000元計算，共計為24,000元等情
    ，有診斷證明書為證（見本院卷第41頁）。依原告所提出之
    中山醫學大學附設醫院之診斷證明書醫囑記載：「患者因上
    述原因，於110年2月26日18：52至本院急診就醫，於110年2
    月26日22：03離開急診，於110年3月2日、3月30日，門診診
    察治療共計2次，宜休養一個月」等語（見本院卷第41頁）
    。準此，原告主張一個月不能工作，為有理由。而原告陳金
    蕊主張依110年度最低薪資24,000元計算，亦屬合理。原告
    主張其休養期間不能工作損失24,000元（計算式：24,000×1
    ），應屬有據。 
　④綜上，原告陳金蕊因本件侵權行為所受損害總額為27,115元
    （計算式：2,100＋1,015＋24,000）。
　㈣原告洪嚮洺、被告就系爭車禍應負之責任比例為何？ 　
    按損害之發生或擴大，被害人與有過失者，法院得減輕賠償
    金額，或免除之。前2項之規定，於被害人之代理人或使用
    人與有過失者，準用之，民法第217條第1項、第3項分別定
    有明文。又駕駛機車有過失致坐於後座之人被他人駕駛之車
    撞傷者，後座之人係因藉駕駛人載送而擴大其活動範圍，駕
    駛人為之駕駛機車，應認係後座之人之使用人，應類推適用
    民法第224條規定依同法第217條第1項規定，減輕他人之賠
    償金額（最高法院74年台上字第1170號裁判參照）。經查：
  ⒈依臺中市政府警察局警詢筆錄、道路交通事故初步分析研判
    表肇因分析、現場圖、調查報告表㈠㈡、現場測繪圖、談話紀
    錄表所示（見偵影卷第17至43頁），可知被告洪嚮洺於係車
    車禍發生時，並無駕駛執照；又該地點為巷弄蜿蜒道路且無
    號誌，被告駕駛小客車，原告洪嚮洺騎乘系爭機車在對向，
    會車前兩車相距約1公尺，被告轉彎後直行，原告洪嚮洺亦
    為直行，隨後即發生碰撞。又觀卷附現場照片（見偵影卷第
    57-65頁），可知上開巷弄並無遮蔽視線之屏障物。是若被
    告洪嚮洺稍加注意兩車並行之間隔，應可避免系爭車禍之發
    生。堪認原告洪嚮洺就系爭車禍之發生，亦有過失。
　⒉本院審酌原告洪嚮洺無駕照卻上路行駛，且行經無號誌之巷
    弄道路轉彎處，未保持安全間隔，導致系爭車禍之發生。而
    被告則行經無號誌巷弄道路轉彎處，亦未保持安全間隔。及
    原告洪嚮洺騎乘之機車左側手把、車身與被告駕駛之小客車
    左側車身、左後照鏡發生碰撞等雙方之過失情節及原因力大
    小，認原告洪嚮洺應負60％之過失責任，被告負擔40％之過失
    責任。而原告陳金蕊應承受其使用人洪嚮洺之與有過失。
　　準此，依上開過失比例計算，原告就其上開損害，得請求被
    告賠償之金額分別為原告洪嚮洺3,720元（計算式：9,3004
    0％）；原告陳金蕊10,846元（計算式：27,11540％，元以下
    四捨五入）。　　
  ㈤查原告對被告之損害賠償請求權，係屬未定給付期限之金錢
    債權，依民法第229條第2項、第233條第1項前段、第203條
    規定，原告請求被告給付自起訴狀繕本送達之翌日即110年1
    1月16日（見中交簡附民卷第11頁）起至清償日止，按週年
    利率百分之5計算之利息，為有理由，應予准許。
四、綜上所述，原告洪嚮洺、陳金蕊依侵權行為之法律關係，請
    求被告給付原告洪嚮洺3,720元、給付原告陳金蕊10,846元
    ，及均自110年11月16日起至清償日止，按週年利率百分之5
    計算之利息範圍內，為有理由，應予准許；逾此範圍之請求
    ，為無理由，應予駁回。
五、本判決原告勝訴部分，係適用簡易程序所為被告敗訴之判決
    ，依民事訴訟法第389條第1項第3款規定，應依職權宣告假
    執行。原告雖陳明願供擔保請准宣告假執行，然此屬促使法
    院依職權發動假執行之宣告，法院毋庸另為准駁之判決，附
    此敘明。
六、本件原告係於刑事訴訟程序提起民事訴訟，經本院刑事庭裁
    定移送前來，依刑事訴訟法第504條第1項規定，無庸繳納裁
    判費，且本件訴訟繫屬期間亦未增生訴訟費用事項，故無訴
    訟費用負擔問題，併予敘明。
中    華    民    國     111    年     4   月    22   日
                  臺灣臺中地方法院臺中簡易庭
                                法  官  陳佩怡
以上為正本，係照原本作成。
如不服本判決，應於送達後二十日內，向本院提出上訴狀並表明
上訴理由，如於本判決宣示後送達前提起上訴者，應於判決送達
後二十日內補提上訴理由書（須附繕本）。如委任律師提起上訴
者，應一併繳納上訴審裁判費。
中    華    民    國     111    年     4   月    22   日
                                書記官  許千士